【裁判字號】    97,財管,119
【裁判日期】    971021
【裁判案由】    選任遺產管理人
【裁判全文】
臺灣高雄地方法院民事裁定             97年度財管字第119號
聲  請  人  荷商柯企第三資產管理股份有限公司台灣分公司
法定代理人  甲○○
被繼承人    乙○○
上聲請人聲請選任被繼承人乙○○之遺產管理人事件，本院裁定
如下：
    主      文
選任劉家榮律師為被繼承人乙○○（男，民國○○年○ 月○○日生，
身分證統一編號：Ｚ000000000號）之遺產管理人。
程序費用由被繼承人乙○○之遺產負擔。
    理      由
一、聲請意旨略以：緣鈞院96年度執字第81344 號強制執行事件
    ，債務人即被繼承人乙○○業於民國93年1 月27日死亡，生
    前籍設高雄縣旗山鎮○○路○段598 巷1 號，依民法第1147
    條規定，繼承業已開始，惟依民法第1138條規定之各順序繼
    承人皆依民法第1174條規定向鈞院聲明拋棄繼承，並獲鈞院
    93年度繼字第406 號函准予備查在案，或已亡故，致無人繼
    承。被繼承人乙○○之各順位繼承人雖均拋棄繼承或死亡，
    然配偶丙○○○對被繼承人乙○○生前之債權債務關係及財
    產狀況顯較其他人或國有財產局更瞭解，另按司法院74年10
    月15日（74）院臺廳一字第05786 號函示意旨，宜儘量避免
    選任財政部國有財產局為遺產管理人，選任丙○○○應為最
    佳人選，爰依民法第1178條第2 項、第1176條第6 項規定，
    聲請選任丙○○○為被繼承人乙○○之遺產管理人等語。
二、按繼承開始時，繼承人之有無不明者，由親屬會議於1 個月
    內選定遺產管理人，並將繼承開始及選定遺產管理人之事由
    ，向法院報明；另繼承開始時，繼承人有無不明，而無親屬
    會議或親屬會議不能於1 個月內選定遺產管理人時，得由利
    害關係人或檢察官聲請法院選任之；又先順序繼承人均拋棄
    其繼承權時，由次順序之繼承人繼承，其次順序之繼承人有
    無不明或第四順序之繼承人均拋棄其繼承權者，準用關於無
    人承認繼承之規定，此觀民法第1177條、第1178條第2 項、
    第1176條第6 項規定自明。準此，若被繼承人之全體繼承人
    均拋棄其繼承權，而被繼承人之親屬會議復未於繼承開始後
    1 月內選定遺產管理人者，依前開規定，即得由利害關係人
    聲請法院指定被繼承人之遺產管理人。
三、經查：
  (一)聲請人前開主張，業據其提出本院民事執行處97年1 月9 日
    雄院高96執春字第81344 號通知、繼承系統表、本院家事庭
    97年1 月28日雄院高93繼敦字第406 號函各1 份、戶籍謄本
    暨除戶謄本22紙（以上均為影本）為證，並經本院依職權調
    閱本院93年度繼字第406 號拋棄繼承事件卷宗審閱相符，堪
    信為真實。據此，本件被繼承人乙○○之全體繼承人均已拋
    棄繼承而無任何繼承人，其親屬會議亦未於法定期限內選定
    遺產管理人，而聲請人為被繼承人之債權人等情，是聲請人
    對於被繼承人之遺產具有利害關係，自屬法律上之利害關係
    人，故聲請人聲請選任被繼承人之遺產管理人，自屬有據，
    應予准許。
  (二)本院審酌被繼承人乙○○之繼承人既均已拋棄繼承，於法律
    上已無義務就乙○○之遺產再為管理，且經本院發函詢問被
    繼承人乙○○之配偶丙○○○就聲請人欲指定其為乙○○之
    遺產管理人一事表示意見，有送達回證一紙在卷可稽，然迄
    今均未具狀陳明意見，考量丙○○○為民國20年生，現77歲
    ，有戶籍謄本1 件附卷足憑，年事已高，是否有體力擔負本
    件遺產管理人職務，誠有疑問。復審酌具律師身分之人，受
    有法律之專業訓練，嫻熟公示催告、強制執行等相關法律程
    序，且對於遺產管理人依法應盡之管理職責，當較一般未受
    法學訓練之民眾更為明瞭，是如將乙○○之遺產交由律師管
    理，應有利於處理後續之遺產問題，亦利於債權人債權之實
    現，且律師之行止均受有律師法之規範，其執行遺產管理人
    之職務更能公正適法，應適於擔任遺產管理人職務。而劉家
    榮律師係向高雄律師公會登記願意擔任遺產管理人之人員，
    且經本院依職權探詢劉家榮律師之意願，劉家榮律師同意擔
    任
    本件之遺產管理人，有本院公務電話紀錄1 份在卷可稽，揆
    諸前開說明，本院認為將被繼承人乙○○之遺產交由律師管
    理，應有利於處理後續之遺產問題，爰選任劉家榮律師擔任
    被繼承人乙○○之遺產管理人。
四、依非訟事件法第157 條、第24條第1項，裁定如主文。
中    華    民    國    97    年    10    月     21   日
                  家事法庭法  官  郭慧珊
正本係照原本作成。
如不服本裁定，須於本裁定送達後10日內向本院提出抗告狀。
中    華    民    國    97    年    10    月     21   日
                          書記官  王少玲


司法院資訊處製作；財團法人民間司法改革基金會備份。
